【裁判字號】    92,交易,127
【裁判日期】    920108
【裁判案由】    業務過失傷害
【裁判全文】
臺灣臺北地方法院刑事判決                        九十二年度交易字第一二七號
    公  訴  人  臺灣臺北地方法院檢察署檢察官
    被      告  乙○○  男  民.
右列被告因業務過失傷害案件，經檢察官提起公訴（九十一年度偵字第一七六二０號
），本院判決如左：
    主  文
乙○○無罪。
    理  由
一、公訴意旨略以：被告乙○○係營業小客車司機，平日以駕駛計程車為業，為從事
    駕駛業務之人，於民國九十一年六月二十二日二十時五十分許，駕駛車號五Ｃ－
    七二六號營業小客車，沿台北縣新店市○○路，由西往東方向行駛，途經該路與
    復興路口，本應注意汽車行駛至交岔路口時，其行進應遵守燈光號誌之指示（圓
    形黃燈用以警告車輛駕駛人及行人，表示紅色燈號即將顯示，屆時將失去通行路
    權），而依當時情形，天候晴、路面乾燥、無缺陷、視距良好、雖夜間有照明，
    並無不能注意之情事，見東西向燈號已轉為黃燈，竟能注意而疏未注意左右來車
    ，而貿然行駛，適有甲○○騎乘車牌號碼ＸＰＱ－一二六號重型機車，沿上開復
    興路，由南往北方向行駛，亦至上述路口，因閃避不及，甲○○所騎上開機車車
    頭乃撞及乙○○所駕上述營業小客車右前側車門處，致甲○○人車倒地，因之受
    有左側膝蓋、頸部挫傷、左、右側踝部挫傷之傷害。因認被告乙○○涉犯刑法第
    二百八十四條第二項前段之業務過失傷害罪嫌。
二、按犯罪事實應依證據認定之，無證據不得認定犯罪事實。又不能證明被告犯罪者
    ，應諭知無罪之判決，刑事訴訟法第一百五十四條第二項、第三百零一條第一項
    分別定有明文。又事實之認定，應憑證據，如未能發現相當證據，或證據不足以
    證明，自不能以推測或擬制之方法，為裁判基礎（最高法院四十年台上字第八六
    號判例參照）；且認定犯罪事實所憑之證據，雖不以直接證據為限，間接證據亦
    包括在內，然而無論直接證據或間接證據，其為訴訟上之證明，須於通常一般之
    人均不致有所懷疑，而得確信其為真實之程度者，始得據為有罪之認定，倘其證
    明尚未達到此一程度，而有合理之懷疑存在而無從使事實審法院得有罪之確信時
    ，即應由法院為諭知被告無罪之判決（最高法院七十六年台上字第四九八六號判
    例參照）。
三、公訴人認被告乙○○涉有前開業務過失傷害罪嫌，無非以告訴人甲○○之指訴，
    證人周俊賢、丁○○、蔡倍任之證述、卷附道路交通事故調查報告表、耕莘醫院
    診斷證明書、現場及車損照片等為其論據；而訊據被告固不否認其於右開時地，
    駕駛前述車號營業小客車，與告訴人所騎乘之機車發生車禍，並致告訴人受有左
    側膝蓋、頸部挫傷、左、右側踝部挫傷等傷害之事實，惟矢口否認有何過失，辯
    稱：當時走中正路，經過復興路口時燈號是綠燈，我是跟著公車後面行駛，行駛
    到路口一半的時候，發現我的行向燈號已經變成黃燈，我就很注意我右邊是不是
    有車子過來，當我要進入路口的時候，就發生巨響，我就發現我的右邊被撞了；
    我當時沒有不小心，是按照路權行使的（卷附本院九十二年十二月二日審判筆錄
    參照）等語。經查：
  (一)按告訴人之告訴，係以使被告受刑事訴追為目的，是其陳述是否與事實相符，仍
    應調查其他證據以資審認，尚難僅憑告訴人之片面指訴，即為被告有罪之認定。
    本件公訴人認被告有前述過失，無非以告訴人指訴稱其起步時，其行向之燈號已
    經變成綠燈為其論據，然查：就本件車禍發生時之燈號，被告除於本院審理時以
    前詞置辯外，於警詢、偵查時，亦均辯稱其進入中正路、復興路交岔路口時，燈
    號為綠燈，行駛至一半才變成黃燈等語（偵查卷附九十一年六月二十四日警詢筆
    錄、九十一年九月十日訊問筆錄參照），而否認其有公訴人所指在燈號已轉變為
    黃燈之後，猶貿然進入前述交岔路口之行為；且復查亦無其他證據足以佐證告訴
    人前述指述為真正，則揆諸前揭說明，自難以告訴人片面之指訴，即認定告訴人
    指訴稱其前行時其行向即復興路方向燈號已轉變為綠燈、或公訴人所指被告係在
    燈號已轉變為黃燈之後，猶貿然進入前述交岔路口等節為真實。
  (二)再查，目擊本件車禍發生之證人周俊賢另結證稱：其在復興路下秀朗橋往新店方
    向要左轉中正路，左轉是紅燈時，聽到撞擊聲；而如復興路左轉紅燈時，中正路
    直行應為綠燈之事實，亦為到場處理車禍之警員丁○○結證明確（偵查卷附九十
    一年十月八日訊問筆錄參照），則依前述證人周俊賢、丁○○之證詞，本件車禍
    尚可能發生在被告之行向即中正路方向猶為綠燈之際，此亦足以佐證告訴人指訴
    稱其前行時其行向即復興路方向為綠燈，及公訴人所指被告在中正路燈號已轉變
    為黃燈之後，猶貿然進入前述交岔路口之行為，均非真實。
  (三)至證人蔡倍任雖結證稱：告訴人發生車禍後，曾打電話告知本件車禍之發生係被
    告闖紅燈所致等語（偵查卷附九十一年十月八日訊問筆錄參照），然核此證詞內
    容，既僅係轉述告訴人之陳述內容，其性質顯為傳聞證據，不能做為認定本件事
    實之依據。又現場及車損照片、耕莘醫院診斷證明書、道路交通事故調查報告表
    均僅能證明本件車禍曾經生，及告訴人曾於車禍中受傷之事實，同樣不能證明被
    告對本件車禍之發生有所過失。均附此敘明。
四、綜上所述，已難認定被告有公訴人所指「未遵守燈光號誌之指示（圓形黃燈用以
    警告車輛駕駛人及行人，表示紅色燈號即將顯示，屆時將失去通行路權）而貿然
    行駛」進入前述交岔路口之過失，復查亦無其他積極證據足以證明被告有公訴人
    所指之犯行，則揆諸首揭法條、說明，自應為被告無罪之諭知。
據上論斷，應依刑事訴訟法第三百零一條第一項，判決如主文。
本案經檢察官丙○○到庭執行職務
中      華      民      國    九十二    年      一      月      八      日
                                      臺灣臺北地方法院交通法庭
                                          審判長法  官  葉建廷
                                                法  官  林怡秀
                                                法  官  林鴻達
右正本證明與原本無異。
如不服本判決，應於判決送達後十日內向本院提出上訴狀（應抄附繕本）。告訴人或
被害人如對於本判決不服者，應具備理由請求檢察官上訴，其上訴期間之計算係以檢
察官收受判決正本之日期為準。
                                                書記官  梁淑時
中      華      民      國    九十三    年      一      月      八      日
  日


司法院資訊處製作；財團法人民間司法改革基金會備份。
